ACORDAO-COMPLETO-2458028

ACÓRDÃO 1722/2021 ATA 4/2021 - PRIMEIRA CÂMARA

VISTOS, relatados e discutidos estes autos de pensões militares concedidas pelo Comando da Marinha,
ACORDAM os Ministros do Tribunal de Contas da União, reunidos em sessão da Primeira Câmara, diante das razões expostas pelo Relator, com fundamento no art. 71, inciso III, da Constituição Federal e nos arts. 1º, inciso V, 39, inciso II, e 45 da Lei 8.443/1992, em:
9.1. determinar à Sefip que:
9.1.1. faça consignar, na base de dados do sistema Sisac, a anotação de registro tácito dos atos tratados neste processo;
9.1.2. adote, nos termos do subitem 9.2.1 do Acórdão 122/2021-TCU-Plenário, relatado pelo Ministro Walton Alencar Rodrigues, as medidas pertinentes com vistas à revisão de ofício dos atos de interesse das sras. Denise Delphino dos Santos (viúva do sr. Luiz Carlos dos Santos) e Marcela Sousa Gouveia de Queiroz (viúva do sr. Luiz Pires de Queiroz) , levando em conta, para tanto, as irregularidades identificadas nestes autos;
9.1.3. obtenha, junto ao órgão de origem, os elementos necessários à aferição da regularidade do benefício conferido às sras. Eliane Santos Cavalcante, Laura Moreira Anselme, Leda Cavalcante Ribeiro e Lucia Moreira Cavalcante (filhas do sr. Luiz Cavalcante) e, uma vez identificada eventual irregularidade, adote, igualmente, as providências cabíveis para sua revisão de ofício.

Apreciação, para fins de registro, de pensões militares concedidas pelo Comando da Marinha.

Primeira Câmara

Serviço de Inativos e Pensionistas da Marinha.

3. Interessadas: Denise Delphino dos Santos (XXX.059.347-XX); Eliane Santos Cavalcante (XXX.448.784-XX); Kilza de Farias Mello (XXX.537.247-XX); Laura Moreira Anselme (XXX.852.887-XX); Leda Cavalcante Ribeiro (XXX.179.377-XX); Lucia Moreira Cavalcante (XXX.685.017-XX); Lucilene Cruz dos Santos Moreira (XXX.906.917-XX); Marcela Sousa Gouveia de Queiroz (XXX.292.347-XX).

13.1. Ministros presentes: Walton Alencar Rodrigues (Presidente), Benjamin Zymler (Relator) e Jorge Oliveira.
13.2. Ministro-Substituto convocado: Marcos Bemquerer Costa.

BENJAMIN ZYMLER

Trata-se de cinco pensões militares concedidas pelo Comando da Marinha.
2.	A Secretaria de Fiscalização de Integridade de Atos e Pagamentos de Pessoal e de Benefícios Sociais (Sefip) , com o aval do Ministério Público, propugna o registro de dois benefícios (instituídos pelos srs. Luiz Carlos Moreira e Luiz de Farias Mello) , a declaração de inépcia de outro (instituído pelo sr. Luiz Cavalcante) e a negativa de registro dos demais (instituídos pelos srs. Luiz Carlos dos Santos e Luiz Pires de Queiroz) , estes em face da elevação dos proventos motivada pela constatação de invalidez dos ex-militares quando já se encontravam reformados, hipótese não prevista na legislação de regência (art. 110 da Lei 6.880/1980) .
	É o relatório.

não há

Procurador Marinus Eduardo De Vries Marsico.

PENSÕES MILITARES. REGISTRO TÁCITO VERIFICADO. IDENTIFICAÇÃO DE ILEGALIDADE EM DOIS DOS ATOS, CONSUBSTANCIADA NA ELEVAÇÃO DOS PROVENTOS MOTIVADA POR INVALIDEZ DO INSTITUIDOR (ART. 110 DA LEI 6.880/1980) SUPERVENIENTE À REFORMA. INÉPCIA DE OUTRO. DETERMINAÇÕES.

PENSÃO MILITAR (PMIL)

Secretaria de Fiscalização de Integridade de Atos e Pagamentos de Pessoal e de Benefícios Sociais (Sefip).

Em exame, cinco pensões militares concedidas pelo Comando da Marinha.
2.	A Secretaria de Fiscalização de Integridade de Atos e Pagamentos de Pessoal e de Benefícios Sociais (Sefip) propugna:
	a) o registro dos atos de interesse das sras. Lucilene Cruz dos Santos Moreira (viúva do sr. Luiz Carlos Moreira) e Kilza de Farias Mello (viúva do sr. Luiz de Farias Mello) ; 
	b) a declaração de inépcia do ato de interesse das sras. Eliane Santos Cavalcante, Laura Moreira Anselme, Leda Cavalcante Ribeiro e Lucia Moreira Cavalcante (filhas do sr. Luiz Cavalcante) ; e
	c) a negativa de registro dos atos de interesse das sras. Denise Delphino dos Santos (viúva do sr. Luiz Carlos dos Santos) e Marcela Sousa Gouveia de Queiroz (viúva do sr. Luiz Pires de Queiroz) .
3.	As negativas de registro decorrem da inclusão, nos proventos, da vantagem prevista no art. 110, § 1º, da Lei 6.880/1980 (Estatuto dos Militares) , vinculada à constatação de invalidez dos instituidores posteriormente a sua reforma, hipótese não contemplada no dispositivo.
4.	O Ministério Público põe-se de acordo.
5.	Em que pese o posicionamento defendido nos pareceres, impende reconhecer, nesta oportunidade, o registro tácito de todos os atos arrolados neste processo, em linha com o entendimento fixado pelo Supremo Tribunal Federal (STF) - em regime de repercussão geral - no Recurso Extraordinário 636.553. 
6.	Com efeito, recebidas nesta Corte entre os meses de outubro e dezembro de 2015, as pensões aqui tratadas apenas foram instruídas no mérito pela Sefip em setembro de 2020, o que inviabilizou sua apreciação conclusiva ainda dentro do quinquênio.
7.	Destarte, à semelhança do encaminhamento adotado no Acórdão 122/2021-TCU-Plenário, cabe determinar à unidade técnica que dê início imediato aos procedimentos de revisão de ofício dos atos de interesse das sras. Denise Delphino dos Santos e Marcela Sousa Gouveia de Queiroz, nos quais foram identificadas irregularidades.
8.	No tocante ao benefício repartido entre as sras. Eliane Santos Cavalcante, Laura Moreira Anselme, Leda Cavalcante Ribeiro e Lucia Moreira Cavalcante, deverá a Sefip obter, junto à origem, os elementos necessários à aferição de sua regularidade e, constatada eventual impropriedade, igualmente provocar sua revisão.  
	Diante do exposto, voto no sentido de que este Colegiado adote a deliberação que ora submeto a sua apreciação.
TCU, Sala das Sessões Ministro Luciano Brandão Alves de Souza, em 23 de fevereiro de 2021.
BENJAMIN ZYMLER 
Relator